【裁判字號】    97,訴,861
【裁判日期】    980526
【裁判案由】    請求賠償損害
【裁判全文】
臺灣彰化地方法院民事判決              97年度訴字第861號
原      告  丁○○
訴訟代理人  乙○○
被      告  丙○○
訴訟代理人  甲○○
上列當事人間請求侵權行為損害賠償事件，原告提起刑事附帶民
事訴訟（97年度交附民字第90號），經本院刑事庭裁定移送前來
，本院於民國98年5月12日言詞辯論終結，茲判決如下：
    主      文
被告應給付原告新臺幣壹拾伍萬捌仟陸佰玖拾柒元，及自民國九
十七年十月七日起至清償日止，按年息百分之五計算之利息。
原告其餘之訴駁回。
本判決原告勝訴部分得假執行。
原告其餘假執行之聲請駁回。
    事實及理由
一、本件原告起訴主張：被告係受僱於鄭全旺擔任貨車司機，平
    時駕駛鄭全旺所購買，靠行於盛祥貨運公司之營業用大貨車
    載運蔬果為業。被告於民國96年12月8日駕駛車牌RK-3788之
    自小客車，行經彰化縣北斗鎮○○路616號處所，竟疏未注
    意而駕駛上開車輛自上述處所以倒車之方式，車頭朝北逆向
    駛入彰化縣北斗鎮○○路由北往南之車道，致騎乘機車在同
    路段遵行車道由北往南方向行駛之原告，於駛至上址時，因
    被告倒車侵入其行駛之車道，閃避不及，致其機車車頭撞及
    由被告駕駛車輛之左前方保險桿後，原告因而人車倒地，受
    有左側肱骨骨幹粉碎性骨折之等傷害。被告上開過失侵權行
    為，致原告受傷，據此，原告依民法第184條第1項、第193
    條第1項、第195條第1項之規定，求為判命被告應賠償所受
    損害如下：(一)醫療費包含年底開刀費用新臺幣（下同）5萬
    元；(二)精神慰撫金2萬元；(三)車輛修理費5000元；(四)車禍至
    今已達9個月之久，故請求減少勞動能力之損失56萬元。綜
    上，原告所受損害金額總計635,000元等情。並聲明：(一)被
    告應給付原告635,000元及自民國96年12月8日起至清償日止
    ，按年息百分之五計算之利息；(二)願供擔保，請准宣告假執
    行。
二、被告則以：其對原告所主張之車禍事實及其過失責任並不爭
    執，惟因其現無工作，無力負擔原告請求之金額，僅能賠償
    原告7、8萬元等語置辯。並聲明：駁回原告之訴。
三、查原告主張被告於前揭時地駕駛車牌RK-3788之自小客車，
    行經彰化縣北斗鎮○○路616號處所，竟疏未注意而駕駛上
    開車輛自上述處所以倒車之方式，車頭朝北逆向駛入復興路
    由北往南之車道，致騎乘機車在同路段遵行車道由北往南方
    向行駛之原告，因被告倒車侵入其行駛之車道，閃避不及，
    致其機車車頭撞及由被告駕駛車輛之左前方保險桿後，因而
    人車倒地，受有左側肱骨骨幹粉碎性骨折傷害等情，業據其
    提出診斷證明書為證，且被告因本件車禍犯有業務上之過失
    傷害罪行，業經本院以97年度交簡字第31號判決判處有期徒
    刑3月，復經本院以97年度交簡字第31號駁回被告上訴確定
    在案等情，亦經本院依職權調閱前開卷宗核閱屬實，被告則
    對於原告主張車禍發生之事實及其應負過失責任不予爭執，
    是原告之上開主張，堪信為真。
四、又查，本件原告主張依民法第184條第1項前段、第193條第1
    項、第195條第1項之規定，訴請被告給付醫藥費、減少勞動
    能力之損失及精神上賠償，得請求之金額分論如下：
  (一)醫藥費5萬元部分：依據原告所提出之醫療單據四紙所示，
    其自行負擔之醫療費用金額為19,018元，其餘部分之請求則
    無證據以明之，因此原告得請求之醫療費用應為19,018元，
    逾此金額以外之請求則無理由。
  (二)減少勞動能力之損害賠償56萬元部分：原告主張其於車禍後
    有9個月無法工作，其自93年3月起至車禍發生前受僱於名家
    工程有限公司（簡稱名家公司），日薪2500元，每月平均工
    作25天等情，固提出名家工程有限公司證明書為據，惟查，
    原告於94度自名家公司領取之薪資所得為193,000元，核算
    每月薪資為16084元，95、96年度則無薪資所得之資料，此
    有稅務電子閘門財產所得調件明細表附卷可稽，上開名家公
    司出具之證明書記載原告自93年3月起每月收入高達62500元
    ，顯與所得報稅資料相去甚遠，自難採信；又原告於96年12
    月8日因車禍受傷住院，自同年月15日出院後8個月始得從事
    正常之勞力活動，此有行政院署立彰化醫院98年3月17日彰
    醫病字第0980001583號函附病歷摘要附卷足考，因此原告因
    本件車禍發生得請求之減少勞動能力損失為8個月又8日，是
    其可請求之金額為132,962元｛《16,084×8＋（16084÷30
    ×8）》＝132,962｝，逾此部份金額之請求洵無理由。
  (三)非財產上損害部分2萬元：本院斟酌原告受傷之情形非輕，
    其將來復建尚需醫藥費用，與所需休養之時日，暨所受之精
    神上痛苦匪淺，而被告大學畢業、96年度有股利所得31771
    元，原告高職畢業、名下有土地4筆及汽車3輛，此有兩造稅
    務電子閘門財產所得調件明細表在卷足憑，核以兩造之收入
    相當、身分、地位及經濟狀況等關係定之，認原告請求之非
    財產損害2萬元實屬有據，為有理由。
  (四)綜上所述，原告得請求之醫藥費、減少勞動能力之損失及精
    神賠償，共計為171,980元。
五、再惟按保險人依本法規定給付之保險金，視為加害人或被保
    險人損害賠償金額之一部分；加害人或被保險人受賠償請求
    時，得扣除之，強制汽車責任保險法第30條定有明文。查原
    告已向保險公司取得強制汽車責任保險金13,283元，此有原
    告提出之郵政存簿儲金簿內頁可考，因此原告得請求被告賠
    償之金額應扣除13,283元。
六、另按得於刑事訴訟程序附帶提起民事訴訟者，以被告犯罪行
    為之被害人，且其所受損害，係因被告犯罪而直接發生者為
    限，其提起附帶民事訴訟之合法與否，則應依刑事訴訟予以
    判斷，不因其是否移送民事庭，而有所差異，故因犯罪而受
    損害之人，於刑事訴訟程序固得附帶提起民事訴訟，對於被
    告及依民法負賠償責任之人，請求回復其損害，但其請求回
    復之損害，以被訴犯罪事實所生之損害為限，否則縱令得依
    其他事由，提起民事訴訟，亦不得於刑事訴訟程序附帶為此
    請求，被告被訴過失傷害之刑事事件，其犯罪事實僅為過失
    致原告受傷害，而不及於機車過失毀損部分，原告因該車之
    損壞請求賠償修理費5,000元，依前開說明，即不得於刑事
    訴訟程序附帶而為請求，其起訴即非合法，不應准許。
七、末按給付無確定期限者，債務人於債權人得請求給付時，經
    其催告而未為給付，自受催告時起，負遲延責任。其經債權
    人起訴而送達訴狀，或依督促程序送達支付命令，或為其他
    相類之行為者，與催告有同一之效力；遲延之債務，以支付
    金錢為標的者，債權人得請求依法定利率計算之遲延利息，
    民法第229條第2項、第233條分別定有明文。查本件侵權行
    為損害賠償債務因無給付期限，因此原告僅得自起訴狀送達
    被告時起發生催告之效力，請求被告負遲延責任，給付法定
    遲延利息，故原告請求自車禍發生損害之日起計算法定利息
    ，洵無理由。從而，原告依侵權行為之規定得向被告請求賠
    償損害之金額為158,697元（171,980－13,283＝158,697）
    ，及自起訴狀繕本送達翌日（即97年10月7日）起至清償日
    止按年利率百分之五計算之利息，即有理由，應予准許，逾
    此部分之請求則無理由，應予駁回。
八、本判決第一項原告勝訴部分所命給付之價額未逾新台幣五十
    萬元由本院依職權宣告假執行。至原告敗訴部分其假執行之
    聲請已失所附麗，不予准許，應予駁回。
九、結論：本件原告之訴為一部有理由、一部無理由，並依民事
    訴訟法第389條第1項第5款，判決如主文。因本件係刑事附
    帶民事訴訟，當事人並未支出裁判費，爰不另為訴訟費用負
    擔之諭知，附此說明。
中    華    民    國    98    年     5    月    26    日
                  民事第一庭    法  官  黃倩玲
以上正本係照原本作成。
如對判決上訴，應於判決送達後20日內向本院提出上訴狀。
中    華    民    國    98    年     5    月    27    日
                                書記官  楊美芳


司法院資訊處製作；財團法人民間司法改革基金會備份。
